臺灣高等法院刑事判決
上　訴　人　臺灣臺北地方法院檢察署檢察官
被　　　告　己○○
被　　　告　戊○○
上二人共同　王東山律師
選任辯護人　李美寬律師
　　　　　　許文生律師
被　　　告　戴煜（原名癸○○）
被　　　告　丙○○
上二人共同
選任辯護人　陳煥生律師
　　　　　　顏維助律師
被　　　告　乙○○
選任辯護人　林信和律師
被　　　告　丁○○
被　　　告　丑○○
上二人共同
選任辯護人　劉明鏡律師
被　　　告　庚○○
選任辯護人　楊明廣律師
　　　　　　胡智忠律師
被　　　告　蕭武臺
選任辯護人　周威良律師
被　　　告　子○○
選任辯護人　李永裕律師
　　　　　　楊嘉馹律師
上二人共同
選任辯護人　林鴻鵬律師
被　　　告　甲○○
選任辯護人　楊　揚律師
被　　　告　壬○○
選任辯護人　林凱倫律師
上列上訴人因被告貪污治罪條例等案件，不服臺灣臺北地方法院
八十四年度訴字第四０五號，中華民國九十年十月九日第一審判
決（起訴案號：臺灣臺北地方法院檢察署八十三年度偵字第一八
九五六號、一九一三三、一九六六０、一九六六一、一九六六二
、一九六六三、一九六六四、一九六六五、一九八五七、一九八
七八、一九九九二、一九九九三、二六０一八、二六０二０號）
，提起上訴，經判決後，由最高法院發回更審，本院判決如下：
    主  文
原判決關於庚○○及丁○○部分撤銷。
庚○○、丁○○連續依據法令從事公務之人員，對於主管之事務
，直接圖利，各處有期徒刑肆年，均褫奪公權年。
其他上訴駁回。
    事　實
一、庚○○自民國（下同）七十八年起擔任彰化水利會灌溉股工
    程員，而丁○○於八十年二月至八十二年十二月間擔任屏東
    水利會管理師兼管理組灌溉股股長，均係依據法令從事公務
    之人員，分別於其所屬水利單位施作如附表編號七、八、十
    一及十二所示之工程，而承辦該等工程負責編製工程預算書
    及單價分析表時，竟基於概括犯意，均明知莊旭楨經營之得
    昱有限公司（下稱得昱公司）係從事販賣水文儀器及承攬水
    利工程為主要業務，而工程預算書及單價分析表並不得委由
    有意參與投標廠商代為編製，竟委由莊旭楨經營之得昱公司
    代為製作各該工程之預算書明細表及單價分析表等資料，嗣
    依據得昱公司所編製之工程預算書明細表、單價分析表等資
    料，除將其中之工程項目及金額僅稍作修改外，逕即陳報上
    級，而由各水利會會長作象徵性刪減以訂定工程底價並陳報
    水利局核定後，即憑以發包招標，其中庚○○並將稍加修改
    後之附表編號十二之工程預算書傳真予得昱公司，而洩漏職
    務上應保守之國防以外應秘密之消息，庚○○及丁○○並因
    而使得昱公司得以事先知悉各該工程之大致底價，終於得昱
    公司參與投標時，以較接近底價之金額得標，承作該等工程
    ，因而對於渠等主管之事務直接圖利於得昱公司，庚○○及
    丁○○曾於偵查中自白犯行。
二、案經法務部調查局北部地區機動組移送臺灣臺北地方法院檢
    察署檢察官偵查起訴，
    理  由
一、查本案原審法院於九十年十月九日判決後，原審法院書記官
    即於同年十一月十三日將本案判決書交由該院法警室以便送
    達予承辦檢察官，而經法警辛○○並即於當日將本案判決書
    收受判決書，此據證人辛○○於本院本審準備程序到庭證述
    在卷（見本院上更（一）卷九十三年八月十九日準備程序筆
    錄），並有臺灣臺北地方法院法警室送達檢察官裁判書類登
    記簿影本乙份在卷可憑，是本案承辦檢察官顯無故延收受判
    決書之情事，嗣檢察官於法定上訴期間之同年十一月二十三
    日提起上訴，自屬合法，被告庚○○、己○○、戊○○、乙○○、子○○、蕭武臺及甲○○等人之辯護人許文生等人質
    疑檢察官有故不收受判決書，而以本案檢察官上訴非無逾期
    之虞，核非事實，合先敘明。
二、被告戊○○、己○○、戴煜、乙○○、丁○○、丙○○、庚○○、蕭武臺、甲○○、子○○、丑○○、壬○○及同案被
    告莊旭楨等人均辯稱渠等在法務部調查局北部地區機動工作
    組（下稱調查局北機組）所為之供述係受不當訊問所致，並
    非實情，供述非出於本意，違反刑事訴訟法第一百五十六條
    第一項規定，欠缺證據能力等語，然查：被告己○○等人均
    未能說明以不正當方式要求自白之調查員係何人，是否即係
    製作筆錄者，或係其他人員，本院無從據以傳訊相關承辦人
    員查證，另查，被告己○○等人亦未能具體說明渠等究如何
    遭不正取供之情形，其中同案被告莊旭楨於每回經調查員借
    訊後，均由檢察官進行複訊，此有偵訊筆錄足憑，而同案被
    告莊旭楨均未曾向進行複訊之檢察官提及其在調查單位有遭
    不當訊問情節（見偵查卷（一）第三二九頁、第三五三頁、
    第四九五頁、第五一五頁），其中八十三年九月一日調查員
    借訊時，尚且有律師在室外（見原審卷（六）第一五六頁）
    ，本院自無從僅憑上述被告己○○等人空泛辯解，即認為調
    查員有以不正當方式取得被告之自白，另查經原審法院向調
    查局北機組索取訊問錄影帶等資料，經該局於九十年四月二
    十五日，以（九０）電廉字第一０五七號函覆：「因逾時已
    久，未予留存」（見原審卷（八）第八四頁），並參酌刑事
    訴訟法第一百條之一於八十七年一月二十一日修正公布前，
    並無強制錄音、錄影之規定，復按刑事訴訟之目的固重在發
    見實體真實，其手段則應合法正當，以保障人權，依刑事訴
    訟法第二百二十九條至第二百三十一條之規定，司法警察（
    官）有調查犯罪嫌疑人犯罪情形及蒐集證據之職權，得詢問
    犯罪嫌疑人，依八十七年一月二十一日修正公布後之現行同
    法第一百條之二準用同法第一百條之一第一項之規定，司法
    警察（官）詢問犯罪嫌疑人，除有急迫情況且經記明筆錄者
    外，應全程連續錄音，必要時，並應全程連續錄影，然考其
    立法目的，在於建立詢問筆錄之公信力，並擔保詢問程序之
    合法正當，亦即在於擔保犯罪嫌疑人對於詢問之陳述係出於
    自由意思及筆錄所載內容與其陳述相符，故司法警察（官）
    詢問犯罪嫌疑人如違背上開規定，其所取得之供述筆錄，究
    竟有無證據能力，原應審酌司法警察（官）違背該法定程序
    之主觀意圖、客觀情節、侵害犯罪嫌疑人權益之輕重、對犯
    罪嫌疑人在訴訟上防禦不利益之程度，及該犯罪所生之危害
    ，暨禁止使用該證據對於抑制違法蒐證之效果，及司法警察
    （官）如依法定程序有無發現該證據之必然性等情形，本於
    人權保障與社會安全之均衡維護精神，依比例原則，具體認
    定之，本件被告己○○等人於調查局北機組詢問時縱未經全
    程連續錄音或錄影，致詢問程序不無瑕疵，仍難謂其於警詢
    自白之筆錄無證據能力（參照最高法院八十八年度台上字第
    五七六二號判決），是縱本案調查局北機組對被告己○○等
    人進行訊問時之錄音帶等資料未被留存，亦難即謂被告己○○等人在調查局北機組詢問時所為之陳述不具證據能力，而
    並查無證據足以證明被告己○○等人於調查局北機組詢問時
    所為之陳述係非出於己意，則本件被告己○○等人於調查局
    北機組所為之供述應係基於自由意識而為，而依刑事訴訟法
    第一百五十六條第一、二項規定：「被告之自白，非出於強
    暴、脅迫、利誘、詐欺、疲勞訊問、違法羈押或其他不正之
    方法，且與事實相符者，得為證據。」、「被告或共犯之自
    白，不得作為有罪判決之唯一證據，仍應調查其他必要之證
    據，以察其是否與事實相符。」，是被告己○○等人於調查
    局北機組之自白，仍不得據為有罪判決之唯一證據，仍應有
    其他補強證據足資證明確與事實相符，始得採為被告等犯罪
    之證據，至同案被告不利於己之陳述，固得採為其他共同被
    告犯罪之證據，惟此項不利之陳述，須無瑕疵可指，而就其
    他方面調查，又與事實相符，始得採為其他共同被告犯罪事
    實之認定（參照最高法院四十六年度台上字第四一九號判例
    ），合先敘明。
三、訊據被告丁○○、庚○○供承有於上揭時間分別擔任屏東水
    利會管理師兼管理組灌溉股股長及彰化水利會灌溉股工程員
    ，而承辦附表編號七、八及十一、十二所示工程，並負責編
    製工程預算書及單價分析表，嗣該等工程並由同案被告莊旭
    楨經營之得昱公司得標施作等事實，惟均矢口否認有圖利犯
    行，被告庚○○辯稱：工程預算書是向廠商訪價而自行設計
    的，雖有向莊旭楨詢價，但是伊製作之單價與莊旭楨提供的
    並不同，招標則由他人承辦，伊並不知有陪標之事云云；而
    被告丁○○辯稱：因伊專業能力不夠，所以有向莊旭楨及農
    工公司陳博士請教及蒐集相關資料，但預算書都是伊自己參
    考相關資料編製的，並無委由莊旭楨代為編製，而底價是經
    水利局核定，回來後密封，伊都不知道底價，亦未參與其後
    之招標、開標作業云云。惟查：
(一)被告庚○○自七十八年起擔任彰化水利會灌溉股工程員，負
    責承辦附表編號十一、十二工程之規劃、設計等工程預算書
    、單價分析表之編製等業務時，委由莊旭楨所經營而從事販
    賣水文儀器及承攬水利工程為主要業務之得昱公司代為編製
    各該工程之預算書及單價分析表，嗣將其中工程項目及金額
    僅稍作修改後，逕即陳報上級核定底價，其並將稍加修改後
    之附表編號十二東西圳工程計劃預算書底稿傳真予莊旭楨，
    使莊旭楨得以知悉該工程大致編製之價額，嗣莊旭楨以得昱
    公司及借牌而來之巨騰公司、松興公司及台禹公司等前來投
    標時，終由得昱公司得標承作等事實，業經被告庚○○於調
    查局北機組調查中供承在卷（見八十三年度偵字第一九六六
    二卷八十三年九月二日調查局北機組筆錄），並據被告莊旭
    楨於調查局北機組詢問時供述如何受被告庚○○委託編製附
    表編號十一、十二工程之預算書，嗣被告庚○○並將其中附
    表編號十二工程預算書修改後傳真予其，而其即據該工程預
    算書上所編製之價額據以擬定投標價額，並分別以巨騰公司
    、松興公司及台禹公司等名義陪同得昱公司參與投標，終由
    得昱公司得標承作等情在卷（見八十三年度偵字第一八九五
    六卷八十三年九月一日調查局北機組筆錄），並有被告庚○○編製之工程預算書影本及其修改後傳真予同案被告莊旭楨
    之彰化水利會東西圳進水口水位自動測報設施工程計畫預算
    書影本各乙份在卷可考（見同上偵字一八九五六卷第三七三
    頁至第三七九頁），嗣被告庚○○雖以僅是向得昱公司莊旭
    楨訪價而已等語為辯，惟經核對被告庚○○傳真予同案被告
    莊旭楨之東西圳工程預算書與彰化水利會之東西圳工程資料
    內容，有關該工程價格部分二份資料竟完全相同，此被告庚○○竟將其職務上所編製而應保守秘密之附表編號十二之工
    程預算書傳真予同案被告莊旭楨，已有未合，而此若被告庚○○僅係為編製該工程預算書而向得昱公司莊旭楨詢價，其
    又何須於編製該工程預算書後，復將其職務上所應保守之該
    工程價額傳真予同案被告莊旭楨，使同案被告莊旭楨得以事
    先知悉該工程之大致底價，嗣得昱公司即以此為藍本而填寫
    投標價額，因而得標承作該工程，另查被告庚○○就附表編
    號十一及十二之工程所編製之工程價額分別為七十二萬零八
    百元及一百萬零四千三百元，嗣經分別核定底價為七十一萬
    四千元及九十九萬七千五百元，而得昱公司則分別以七十一
    萬一千九十元及九十八萬七千元得標，此若非被告庚○○因
    委由同案被告莊旭楨代為編製該等工程之預算書，被告庚○○並將稍加修改後之工程預算書傳真予莊旭楨，使莊旭楨得
    以事先知悉大致底價，據以擬定投標價格，因而使得昱公司
    能以如此接近底價之價額得標，是被告庚○○所辯僅係單純
    向莊旭楨詢價云云，殊無足採。查公務員於工程招標程序前
    ，固得向相關廠商查訪資料、詢價，再據以編列工程預算書
    及單價分析表，惟公務員辦理委託商編製預算書、分析表，
    應依「各機關委託技術顧問機構承辦技術服務處理要點」規
    定辦理，並無公務員得私自委請廠商代擬預算書、分析表之
    規定，有行政院公共工程委員會九十年五月二十四日（九十
    ）工程術字第九００一九五八三號函在卷可參，茲據被告庚○○於調查局北機組詢問時供稱：得昱公司是以經營販賣水
    文儀器及承攬水利工程為主要業務，國內很少公司有此能力
    承作此等工程，如果得昱公司投標時自己沒有找另二家公司
    陪標，工程幾乎無法發包等語，則被告庚○○既明知當時國
    內少有公司有能力承作上揭工程，而其中得昱公司並係較有
    能力承作該等工程，並以若得昱公司未參與投標，則上揭工
    程當不易發包，是被告庚○○明知屆時得昱公司必將參與上
    揭工程之投標，詎其竟猶委託得昱公司莊旭楨代為編製工程
    預算書及單價分析表，並將稍加修改之工程預算書傳真予莊
    旭楨，使莊旭楨得以事先知悉大致底價，據以擬定投標價額
    ，因而順利標得上揭工程承作，此被告庚○○於調查局北機
    組詢問時亦供稱：伊將工程計劃預算書初稿上之價額告知莊
    旭楨，是希望他以此為基準，在投標時對價格之拿捏較為精
    準，以免被其他公司標走等語，是被告庚○○承辦附表編號
    十一、十二工程時，委請得昱公司莊旭楨代為編製工程預算
    書及單價分析表，其顯有圖利得昱公司之意圖，至為灼然，
    被告庚○○所辯並無圖利及洩漏國防以外秘密等犯行云云，
    要屬推諉卸責之詞，殊無足取，事證明確，被告庚○○犯行
    應堪認定。
(二)被告丁○○於八十年二月至八十二年十二月間擔任屏東水利
    會管理師兼管理組灌溉股股長時，負責承辦附表編號七、八
    等工程之預算書及單價分析表之編製，因能力不足，除先後
    於八十年十月及八十一年九月間陪同同案被告莊旭楨前往隘
    寮圳及隘寮圳攔水壩工程現場勘查外，並委由莊旭楨所經營
    而從事販賣水文儀器及承攬水利工程為主要業務之得昱公司
    代為編製各該工程之預算書及單價分析表，而僅將其中工程
    項目及金額僅稍作修改後，逕即陳報上級核定底價，因而使
    同案被告莊旭楨知悉大致底價，嗣終由得昱公司得標該等工
    程承作等事實，業經被告丁○○於調查局北機組詢問時供承
    在卷，並據同案被告莊旭楨於調查局北機組詢問時供述如何
    受被告丁○○委託編製附表編號七、八工程之預算書，其即
    據該工程預算書上所編製之價額據以擬定投標價額，因而得
    標施作等情在卷，且有被告丁○○所編製之該等工程之預算
    書、單價分析表及開標紀錄表等影本附卷可稽，而依臺灣省
    屏東農田水利會分層負責辦事明細表所載，被告丁○○擔任
    該水利會灌溉股股長，並負責工程設計預算書編製，有該辦
    事明細表影本乙份附卷可參，至嗣被告丁○○雖辯稱僅係向
    莊旭楨詢價作為參考等語，惟查被告丁○○就附表編號七及
    八之工程所編製之工程價額分別為九十四萬零八百元及九十
    九萬七千五百元，嗣經分別核定底價為九十三萬元及九十九
    萬元，其中在高達九十三萬元之工程，得昱公司竟僅與底價
    相差一千元之九十二萬九千元得標，而另該九十九萬元之工
    程，則由得昱公司同以底價經比價得標承作，此若非被告丁○○因委由同案被告莊旭楨代為編製該等工程之預算書，使
    莊旭楨得以事先知悉大致底價，據以擬定投標價格，得昱公
    司又豈有以相差區區一千元之價額得標，是被告丁○○所辯
    僅係向莊旭楨蒐集資料而自行編製工程預算書云云，要屬推
    諉卸責之詞，自無足取。茲依前所述，被告丁○○承辦上述
    工程時本即不得委由廠商代為編製工程預算書及單價分析表
    ，而查同案被告莊旭楨經營之得昱公司係從事販賣水文儀器
    及承攬水利工程等業務，並依被告庚○○所述當時國內很少
    公司有能力承作該等工程，則被告丁○○當知屆時得昱公司
    將會參與投標，詎被告丁○○竟仍委由得昱公司莊旭楨代為
    編製工程預算書及單價分析表，使莊旭楨得以事先知悉大致
    底價，據以擬定投標價額，因而順利標得上揭工程承作，此
    被告丁○○於調查局北機組詢問時亦供稱伊陪同莊旭楨到工
    程現場勘查，並由莊旭楨製作工程預算書明細表及相關設計
    圖表以供伊製作預算書報水利局核准之用，伊知如此作為會
    損及其他廠商得標之機會，但為了儘速做好工程才委請莊旭
    楨幫忙等語，是被告丁○○承辦附表編號七、八工程時，委
    請得昱公司莊旭楨代為編製工程預算書及單價分析表，其顯
    有圖利得昱公司之意圖甚明，被告丁○○所辯並無圖利犯行
    云云，要屬推諉卸責之詞，殊無足取，事證明確，被告丁○○犯行，洵堪認定。
四、查被告庚○○洩漏職務上應保守秘密之國防以外應秘密之消
    息，核此所為，係犯刑法第一百三十二條第一項之公務員洩
    漏國防以外之秘密罪。而查被告庚○○及丁○○行為後，貪
    污治罪條例第六條第一項第四款，先後於八十一年七月十七
    日、八十五年十月二十三日、九十年十一月七日分別經總統
    明令修正公布（八十一年七月十七日修正前為動員戡亂時期
    貪污治罪條例第六條第三款），然連續數行為而犯同一之罪
    名者，以一罪論，刑法第五十六條定有明文，則當連續犯罪
    之際，遇法律有變更時，其一部涉及舊法，一部涉及新法者
    ，即應依最後行為時之法律處斷，不發生行為後法律變更之
    問題（參照最高法院二十九年上字第三八六六號判例、八十
    六年度臺上字第六九三０號判決意旨），被告丁○○連續二
    次圖利行為，其最後一次行為係在八十二年一月間，因其最
    後一次行為發生在八十一年七月十七日修正公布之貪污治罪
    條例施行後，自應以八十一年七月十七日修正公布（即八十
    五年十月二十三日修正公布前）之貪污治罪條例為其行為時
    法，不生比較之問題。又被告丁○○、庚○○行為後，貪污
    治罪條例第六條第一項第四款復先後於八十五年十月二十三
    日及九十年十一月七日修正公布，就該條例第六條第一項第
    四款而言，將原規定「對於主管或監督之事務，直接或間接
    圖私人不法之利益者。」，修正為「對於主管或監督之事務
    ，明知違背法令，直接或間接圖自己或其他私人不法利益，
    因而獲得利益者」，將可罰性限縮在「行為人明知違背法令
    」，且須圖私人不法利益，排除圖利國庫之行為，並明定須
    「因而獲得利益」，將圖利罪之規定，由行為犯變更為結果
    犯，且不處罰未遂犯，而經比較行為時法、中間法及裁判時
    法之犯罪構成要件，固以裁判時法之規定對被告較為有利，
    惟因被告所為均同時該當行為時法、中間法及裁判時法，故
    仍應以法定刑之輕重，作為判斷何者對被告較為有利之標準
    ，是本件被告庚○○及丁○○所為圖利犯行，就行為時法、
    中間法及裁判時法之法定刑加以比較結果，以行為時即八十
    一年七月十七日修正之貪污治罪條例第六條第一項第四款對
    其較為有利，自應適用八十五年十月二十三日修正前即八十
    一年七月十七日修正之貪污治罪條例第六條第一項第四款之
    規定，核被告庚○○及丁○○所為，均係犯八十五年十月二
    十三日修正前即八十一年七月十七日修正之貪污治罪條例第
    六條第一項第四款之圖利罪。被告丁○○及庚○○各多次圖
    利犯行，時間緊接，手段相似，觸犯構成要件相同之罪名，
    顯均係基於概括犯意為之，均應依連續犯規定論以一罪。被
    告庚○○所犯上揭二罪間，具有方法結果之牽連關係，屬牽
    連犯，應依規定從一重之圖利罪處斷；至公訴人雖未就被告
    庚○○洩漏國防以外秘密犯行提起公訴，惟被告庚○○此部
    分犯行與公訴人起訴之圖利犯行部分，具有牽連犯之裁判上
    一罪關係，本院自得併予審理。而查被告丁○○、庚○○曾
    於偵查中自白犯行，依法減輕其刑，以啟自新。原審就被告
    庚○○及丁○○上述犯行部分，未詳加調查，細心勾稽，徒
    以被告庚○○及丁○○嗣後否認委由同案被告莊旭楨代為編
    製工程預算書及單價分析表，且渠等負責之工程，在承辦單
    位首長審查工程預算書後，均依規定陳報水利局審核並加以
    密封，於開標時由監標人員拆封公開宣布底價，並無人得洩
    露底價，因認被告庚○○及丁○○並無洩露底價而圖利得昱
    公司，而為被告庚○○及丁○○無罪之諭知，實有未當，檢
    察官上訴指摘即此，非無理由，則原判決關於被告庚○○及
    丁○○部分既有可議之處，自應由本院將原判決關於被告庚○○及丁○○部分予以撤銷，爰審酌被告庚○○及丁○○前
    無不良素行，犯罪之動機、目的、手段，依據法令從事公務
    之人員，竟不思奉公守法，黽勉厲行，而以前揭不正方法圖
    利廠商，因而所致生之危害，影響公務員之形象，然犯罪後
    曾於偵查中自白犯行等一切情狀，均各量處有期徒刑四年，
    並諭知褫奪公權三年。
五、公訴意旨另略以：被告庚○○及丁○○明知莊旭楨參與上揭
    工程投標時，除以其經營之得昱公司參與投標外，另並以台
    禹、儀全、松興、巨騰等公司其中之二家公司名義參與陪標
    ，使表面上合於三家以上公司競標之規定，實際上僅由得昱
    一家投標，每次均使得昱公司能順利得標，因認被告庚○○
    及丁○○此部分亦涉有對於主管或監督之事務直接圖利他人
    犯行云云。查被告庚○○及丁○○雖負責上揭工程預算書及
    單價分析表之編製，然被告庚○○及丁○○將所編製之工程
    預算書及單價分析表陳送該水利會會長核定底價後，轉陳水
    利局審核據以確定底價，渠等既未參與該等工程底價之核定
    ，已難認被告庚○○及丁○○事先知悉底價或洩漏底價，且
    查被告庚○○及丁○○並未參與上述工程之招標、開標業務
    ，自不負責審核參與投標廠商之資格、決定開標程序之進行
    ，暨由何廠商得標等事務，且該等工程係以通訊投標方式為
    之，並於開標當日始行當眾啟封標單，自無從事先知悉實際
    投標廠商，而縱同案被告莊旭楨除以得昱公司名義參與投標
    外，另以其他公司名義陪標，亦非被告庚○○及丁○○所得
    審核而決定是否廢標，是上揭工程之招標及開標作業既非被
    告庚○○及丁○○二人主管或監督之事務，莊旭楨是否涉有
    綁標或圍標之情事，亦非被告庚○○及丁○○二人所得知悉
    ，渠二人自無對於主管或監督之事務直接圖利得昱公司或莊
    旭楨之可言，況查公訴意旨並未具體指訴該等主管系爭工程
    招標業務之承辦人如何圖利得昱公司莊旭楨，被告庚○○及
    丁○○又從何與該負責承辦招標業務之人員，藉系爭工程招
    標過程中共同圖利得昱公司莊旭楨，是被告庚○○及丁○○
    就此所辯並無於該等工程投標過程圖利得昱公司等語，實非
    無據，被告庚○○及丁○○此部分犯行尚屬不能證明，惟公
    訴人認此部份與被告庚○○及丁○○上揭圖利罪之部分犯行
    ，為實質上一罪，自不另為無罪之諭知。
六、公訴意旨另以：被告戊○○、己○○均係臺灣省水利局所屬
    石岡壩管理委員會（下稱石岡壩委員會）之工程員，被告癸○○（更名戴煜）係石門水利會之灌溉股股長，被告乙○○
    係北基水利會之助理管理員，被告丙○○為南投水利會之人
    事室主任（前為灌溉股股長），被告蕭武臺係臺中水利會灌
    溉股股長，被告甲○○係臺灣省自來水公司第五區管理處嘉
    義給水廠（下稱嘉義給水廠）技術士，被告子○○及丑○○
    分別係苗栗水利會管理組灌溉股股長及管理員，被告壬○○
    為雲林水利會之副管理師，均係依據法令從事公務之人員，
    分別於承辦其所屬水利單位如附表所示之工程招標作業中（
    按除附表所列外，部份單位陸續上有新工程招標中），未依
    規定製作工程預算書、單價分析表，而逕委由被告莊旭楨（
    業經判決確定）代為設計製作各該工程之預算書明細表及單
    價分析表並訂定工程總價後，交由渠等承辦人員或重抄或僅
    稍微修改價款後，即憑以發包招標，復明知被告莊旭楨每次
    投標時，除以其經營之得昱公司參與投標外，另並以台禹、
    儀全、松興、巨騰等公司其中之二家公司名義參與陪標，使
    表面上合於三家以上公司競標之規定，實際上僅由得昱一家
    投標，每次均使得昱公司（惟一次被告莊旭楨以儀全公司名
    義得標）能順利得標，而對於渠等主管或監督之事務直接圖
    利於得昱公司被告莊旭楨，事後被告莊旭楨為酬謝讓其標取
    工程，而於八十一年十月間招待被告己○○赴大陸北京、四
    川、桂林等處旅遊，除僅被告己○○支付旅行社新台幣（下
    同）一萬元之訂金外，餘由被告莊旭楨支付其旅費約三萬元
    ，而對其違背職務之行為要求收受賄賂或不正利益，因認被
    告己○○、癸○○、乙○○、丙○○、蕭武臺、甲○○、子
    ○○、丑○○及壬○○均涉犯貪污治罪條例第六條第一項第
    四款之罪嫌、被告戊○○涉犯修正前戡亂時期貪污治罪條例
    第六條第三款之罪嫌及被告己○○另涉犯同條例第四條第一
    項第五款之罪嫌云云。
七、按犯罪事實應依證據認定之，無證據不得認定犯罪事實；又
    被告或共犯之自白，不得作為有罪判決之唯一證據，仍應調
    查其他必要之證據，以查其是否與事實相符；又不能證明被
    告犯罪者，應諭知無罪之判決，刑事訴訟法第一百五十四條
    第二項、第一百五十六條第二項及第三百零一條第一項分別
    定有明文。而所謂認定犯罪事實之證據，係指足以認定被告
    確有犯罪行為之積極證據而言，該項證據自須適合於被告犯
    罪事實之認定，始得採為斷罪資料，如未能發現相當證據，
    或證據不足以證明，自不能以推測或擬制之方法，以為裁判
    之基礎（參照最高法院二十九年上字第三一０五號、四十年
    臺上字第八六號及三十年上字第八一六號判例）。
八、被告戊○○及己○○部分：
(一)查被告戊○○及己○○分別於七十七年十月間及七十九年三
    月間擔任石岡壩委員會工程員，為附表編號一、二所示工程
    承辦人，負責工程預算書及單價分析表之製作，並據以陳報
    上級核定工程底價等業務，嗣該等供承均由同案被告莊旭楨
    經營之得昱公司得標等情，此據被告戊○○及己○○分別供
    認在卷，並有被告戊○○及己○○二人製作之工程預算書及
    單價分析表影本在卷可參，而附表編號一、二之工程均由得
    昱公司得標施作，亦有石岡壩委員會開標紀錄表影本在卷可
    參（見本院上訴卷（三）第一七六頁、第一七七頁），至被
    告戊○○及己○○雖於調查局北機組供承曾委由得昱公司莊
    旭楨代為製作工程預算書，並將該資料重新謄寫後即循系統
    上報陳核等語在卷，惟被告戊○○及己○○嗣均否認渠等於
    調查局北機組就此所為之供述係屬事實，並均辯稱：工程預
    算書、單價分析表皆由渠等自行製作，並非委由莊旭楨代為
    製作，而渠等並未參與招標業務，招標業務另有其他人員負
    責，亦不知有陪標之事等語，查本件被告戊○○及己○○分
    別承辦如附表編號一、二所示之工程設計時，若係非自行參
    酌相關資料而為設計，而係委由得昱公司莊旭楨代為製作工
    程預算書，並據以重新謄寫後充為自行製作之工程預算書，
    然查同案被告莊旭楨於調查局北機組詢問時雖供認曾代水利
    會工程承辦人員代為製作工程預算書，惟同案被告莊旭楨始
    終並未供認曾代石岡壩委員會製作工程預算書，亦無將工程
    預算書交由被告戊○○或己○○陳報上級核定等情，均無片
    言隻語言及代被告戊○○或己○○代為製作工程預算書，且
    查附表編號二所示工程之工程預算書若係由同案被告莊旭楨
    代為製作，而由被告己○○重新謄寫後陳報上級核定底價後
    招標施作，以資圖使同案被告莊旭楨經營之得昱公司得以知
    悉該工程之大致底價而順利得標，惟何以該工程須經二次減
    價後始由得昱公司同意依核定之底價得標承作，至被告戊○○雖於調查局北機組詢問時供稱在七十七年五月左右，莊旭
    楨為了爾後能多承作石岡壩的相關工程及彼此合作愉快，故
    招待伊赴大陸旅遊云云，而同案被告莊旭楨於調查局北機組
    調查時亦供稱有代戊○○支付旅費約三萬元左右云云（見偵
    字第一八九五六號卷附八十三年九月一日調查局筆錄），惟
    被告戊○○於調查局北機組時即復供稱當時雖由莊旭楨言明
    招待，但伊於出國前曾要莊旭楨親至伊家中，由伊妻吳秀丹
    將旅費交給莊旭楨代辦機票及住宿事宜等語（見偵字第一九
    六六四號卷附八十三年九月二日調查局筆錄），嗣更矢口否
    認有接受赴大陸旅遊之情事，而同案被告莊旭楨嗣亦改稱同
    行之人旅費有人支付全部，有人支付一半，不記得是何人等
    語，且並查無何相關帳冊資料記載同案被告莊旭楨確有招待
    被告戊○○出遊之情事，況查被告戊○○承辦附表編號一所
    示之工程設計時間係在七十七年十月間，而被告戊○○縱於
    七十七年五月間曾與同案被告莊旭楨同往大陸旅遊，亦非即
    可認與被告戊○○於同年十月間承辦附表編號一所示之工程
    北機組之供述據為被告戊○○不利之認定。
(二)被告戊○○及己○○雖分別負責承辦附表編號一、二之工程
    ，於製作各該工程之工程預算書及單價分析表後，據以陳報
    上級核定工程底價，嗣憑以發包招標廠商承作，惟被告戊○○及己○○均辯稱渠等並不負責招標業務，係由其他人員負
    責等語，而依卷附臺灣省石岡壩管理委員會職務說明書所載
    ，被告戊○○及己○○均擔任石岡壩工程員，其中被告戊○○之工作項目為：「1.石岡壩各標的用水之調節、成果統計
    事項。2.水文、水上資源之基本資料調查、測驗、蒐集、分
    析及月報編製等事項。3.環境衛生、湖面浮生物之處理及觀
    光事業計畫之規劃設計施工。4.財產及淹沒區土地管理、材
    料帳之登載及編報事項。5.辦理石岡壩水利設施維護、歲修
    工程測量、設計、施工及公務處理事項。6.閘門操作工監督
    、水庫安全維護、檢修工程計畫編擬及執行事項。7.其他臨
    時交辦事項。」，而被告己○○之工作項目則為：「1.石岡
    壩控制室之管理督導事項。2.石岡壩閘門、機電工程檢修、
    調查、設計施工及器材之調撥管理事項。3.各項電氣器材檢
    驗及報表之編報事項。4.放水傳遞資料之研擬、廣播督導事
    項。5.其他臨時交辦事項。」，有該臺灣省石岡壩管理委員
    會職務說明書影本各乙份在卷可參（見本院上更（一）被告
    辯護人書狀卷第四一一頁及第四一二頁），被告戊○○及己○○所主管業務範圍並無負責工程招標之業務，且依本件工
    程招標所憑之「臺灣省各機關營繕工程投標須知」規定，發
    包工程時，先由承辦人將工程招標之項目等公告於該水利會
    之公佈欄、相關工作站及相關公會之處所，凡有意參與競標
    之廠商可於看到招標公告後，向該會購買標單（內含空白之
    包商工程估價單、包商單價分析表、補充說明、功能說明、
    標單等資料）由廠商填寫完畢後郵寄該會，屆公告開標日期
    再由該會相關人員（總幹事、主計室、業務承辦人等）及參
    與競標之廠商當眾啟封標單，並公開宣布底價開標，此並據
    被告戊○○及己○○供明在卷，且有石岡壩委員會八十四年
    二月十六日（八四）水石管字第０一二五號函附卷可參（見
    本院上訴卷被告辯護人答辯狀卷（一）第一八六頁至第一八
    九頁），被告戊○○及己○○既未主管或監督系爭工程之招
    標業務，且依上揭系爭工程之開標紀錄表所載，被告戊○○
    及己○○二人僅係於各該工程進行開標時擔任現場紀錄而已
    ，並未參與審核投標廠商之資格，暨決定或監督由何人得標
    等事項，則系爭附表編號一、二所示之工程既係以通訊投標
    方式為之，並於開標當日始行當眾啟封標單，則被告戊○○
    及己○○事先已難獲知實際投標廠商，況查被告戊○○及己○○並未承辦系爭工程之招標或開標業務，又不負責參與審
    核投標廠商之資格，其又如何認定其中之投標廠商僅屬陪標
    性質，且被告戊○○及己○○復非主持或監督開標之人，並
    無權決定當日開標程序之進行及是否由何廠商得標，又從何
    圖利投標之廠商，縱其中確有陪標之情事，亦非被告戊○○
    及己○○所得置喙，況查附表編號一、二所示工程之投標廠
    商，除公訴人所指述由同案被告莊旭楨持以參與投標之得昱
    公司及松興公司外，尚有研華公司及欣川公司，此顯非如公
    訴意旨所指訴莊旭楨於投標時，除以得昱公司參與投標外，
    另以其他二家公司陪標，以掩飾得昱公司得標，而圖利得昱
    公司莊旭楨。
(三)至公訴意旨以被告己○○於承辦附表編號二所示工程設計時
    ，逕委由得昱公司莊旭楨代為設計製作工程預算書及單價分
    析表，並訂定工程總價後，於稍微修改價款後即憑以發包招
    標，而使同案被告莊旭楨經營之得昱公司在其他二家公司之
    陪標下，能順利得標，事後同案被告莊旭楨為酬謝被告己○○，於八十一年十月間招待被告己○○赴大陸北京、四川、
    桂林等處旅遊，除僅由被告己○○支付旅行社一萬元之訂金
    外，餘由同案被告莊旭楨支付其旅費約三萬元，而認被告己○○對其違背職務之行為要求收受不正利益云云，訊據被告
    己○○雖供承有於八十一年十月間與同案被告莊旭楨一同前
    往大陸旅遊之事實，惟矢口否認有違背職務而收受不正利益
    之犯行，辯稱：旅遊的團費共計四萬四千四百五十元，伊先
    支付一萬元訂金，餘款由莊旭楨先行墊付，返台後莊旭楨親
    至伊辦公室向其收款等語，而查被告己○○雖於調查局北機
    組詢問時供稱：莊旭楨於七十七年至七十八年間曾承包石岡
    壩閘門開度顯示傳訊設備改善工程及於七十九年間承包石岡
    壩校栗埔白鹿雨量站電腦輸入工程，莊旭楨為感謝伊讓其製
    作附表編號二之工程預算書順利得標，並希望與伊保持良好
    關係，寄望日後之工程合作，所以招待伊赴大陸旅遊，而伊
    及同行之辦公室司機張逢如均未再支付其餘三萬餘元之團費
    云云（見偵字第一九六六四卷附八十三年九月二日調查局筆
    錄），而同案被告莊旭楨於調查局北機組詢問時亦供稱有為
    己○○支付三萬元之旅費等語，並提出得昱公司八十一年總
    帳影本、八十一年十月三日至八十一年十月十六日赴大陸旅
    遊之出遊人員名冊、行程表影本各乙份在卷為證，另證人即
    同行之張逢如於調查局北機組詢問時供稱：己○○曾轉達莊
    旭楨組團赴大陸旅遊係為招待水利會人員等語，惟被告己○○嗣於偵審中迭次否認有接受同案被告莊旭楨招待赴大陸旅
    遊之事實，而證人張逢如嗣於檢察官偵查中亦改稱：伊已先
    付錢給莊旭楨，且有看到己○○在算錢等語，而於原審審理
    中復證稱：有看到己○○及莊旭楨在數錢，莊旭楨並當場收
    下等語，又同案被告莊旭楨於原審法院審理中亦改稱：己○○部分是由伊先墊付三萬多元，回來之後約二星期，伊有去
    石岡壩向己○○收錢等語，而查若依同案被告莊旭楨及證人
    張逢如上揭所述，被告己○○於八十一年十月間係由同案被
    告莊旭楨招待前往大陸旅遊，衡情該所需之旅費四萬四千四
    百五十元當悉由同案被告莊旭楨負擔，又豈有由被告己○○
    負擔其中之一萬元之理，至證人張逢如雖證述被告己○○曾
    告知莊旭楨要招待水利會人員前往大陸旅遊，然證人張逢如
    並未確切指述被告己○○是否確有受同案被告莊旭楨招待前
    往大陸旅遊之事實，且證人張逢如嗣亦證述其有支付團費，
    並有看見被告己○○拿錢給莊旭楨之情，況查被告己○○並
    無委由同案被告莊旭楨代為製作系爭工程之工程預算書及單
    價分析表，以圖於系爭工程招標時，同案被告莊旭楨經營之
    得昱公司得以事先知悉大致之底價，因而得以順利標得系爭
    工程之情，已如前述，則同案被告莊旭楨是否係因被告己○○承辦附表編號二所示工程，而招待被告己○○前往大陸旅
    遊，已無可疑，且查被告己○○所承辦附表編號二之工程時
    間係在七十九年三月間，衡情同案被告莊旭楨若為酬謝被告
    己○○圖使其能順利標得系爭工程，理應於其標得工程前或
    得標後即行為之，又豈有距系爭工程完工二年餘之八十一年
    十月間始招待被告己○○前往大陸旅遊之理，是被告己○○
    縱有於八十一年十月間與同案被告莊旭楨一同前往大陸旅遊
    ，是否與被告己○○承辦附表編號二工程有關，亦非無疑，
    此同案被告莊旭楨亦供稱係為日後合作愉快而招待旅遊等語
    ，益徵被告己○○此次前往大陸旅遊與其承辦附表編號二所
    示之工程無涉。
    綜上所述，並查無何積極證據足資證明被告戊○○及己○○
    二人於分別承辦附表編號一、二所示工程時，有為圖使同案
    被告莊旭楨經營之得昱公司得以事先知悉大致底價，以便日
    後參與投標時得以順利標得該等工程，而委由同案被告莊旭
    楨製作工程預算書及單價分析表，暨被告己○○有因而接受
    同案被告莊旭楨招待前往大陸旅遊之情，且被告戊○○及己○○亦非主管或監督系爭工程之招標業務，自無從於招標過
    程有何圖利同案被告莊旭楨經營之得昱公司可言，是被告戊○○及己○○二人所辯各節，應堪採信。
(四)至公訴意旨另以：石岡霸委員會於七十七年間有施作「石岡
    霸遙測系統擴充工程」，被告戊○○及己○○於承辦該工程
    時，委由同案被告莊旭楨編製工程預算書及單價分析表，並
    稍微修改價款後，陳報上級核定底價，發包招標，嗣同案被
    告莊旭楨經營之得昱公司因而得標，而圖利得昱公司，因認
    被告戊○○及己○○就此部分同涉犯修正前戡亂時期貪污治
    罪條例第六條第三款之圖利罪嫌云云。訊據被告戊○○及己○○均矢口否認有承辦此部分工程業務而圖利得昱公司之犯
    行，而經本院向經濟部水利署中區水資源局（石岡霸委員會
    屬該署下級單位）查詢於七十七年間是否有施作「石岡霸遙
    測系統擴充工程」，經該局函覆稱：七十七年間並無是項工
    程等語，有該局九十三年八月三十日水中石字第０九三二０
    ０００一九００號函在卷可稽（附於本院上更（二）卷（二
    ）），則石岡霸委員會於七十七年間既無施作「石岡霸遙測
    系統擴充工程」，被告戊○○及己○○即無因承辦該工程而
    委由同案被告莊旭楨編製工程預算書及單價分析表，暨因而
    使同案被告莊旭楨經營之得昱公司得標而有何圖利之犯行可
    言，公訴人未詳加調查，遽認被告戊○○及己○○有承辦該
    項工程，而涉有圖利得昱公司犯行，容與卷證資料不符，被
    告戊○○及己○○此部分犯行亦無從證明。
九、被告戴煜、丙○○、蕭武臺、甲○○、子○○及丑○○部分
    ：
(一)訊據被告戴煜、丙○○及蕭武臺均矢口否認有前述公訴人指
    訴之圖利犯行，並分別辯稱並未承辦附表編號三、四、九、
    十、十三、十四及十五之水利工程，亦無製作各該工程之工
    程預算書，且無參與各該工程之招標業務等語，而查貪污治
    罪條例第六條第一項第四款之圖利罪，其所謂主管或監督之
    事務，係指依法令於職務上對於該事務有主持、執行或監督
    之權責者而言（參照最高法院三十一年度上字第三０四號判
    例），又該罪係屬身分犯，是無身分者構成此罪之共同正犯
    ，必須與該對事務有主管或監督身分之公務員，有互為利用
    而為圖利犯行之犯意聯絡或行為分擔，始足當之（參照最高
    法院八十六年度台上第七七號、八十七年度台上字第六二六
    號判決）。
(二)查被告戴煜、丙○○及蕭武臺分別擔任石門水利會灌溉股股
    長、南投水利會之人事室主任及臺中水利會灌溉股股長，而
    依卷附臺灣省石門農田水利會辦事細則暨分層負責明細表所
    載，被告戴煜之職務範圍為：「1.農田用水權登記，與註冊
    事項，及水權狀之保管。2.灌溉用水計畫及分配，水源運用
    調節與管理事項。3.灌溉排水系統之規劃，及灌溉排水秩序
    執行與管理事項。4.灌溉測籍報表之擬定與灌溉調查異動之
    登記督導。5.灌溉計劃之實驗、研究、編報之指導，與技術
    改良之宣導。……」等灌溉相關事項，而依臺灣省南投農田
    水利會辦事細則（七十一年十二月頒訂）所載，被告丙○○
    之職務範圍為：「承會長之命綜裡人事業務，執掌如下：1.
    人事規章及編製之研擬與改進事項。2.任免遷調之核簽擬辦
    通報事項。3.級奉之簽擬及待遇標準之核定事項。4.停職案
    件之審擬及核簽事項。5.送審案件之查催核對事項。6.人事
    管理業務之建議與改進事項。7.員工之應徵服役事項。8.人
    事卡片之建立與保管事項。9.人事異動及動態登記與造報事
    項。10.到離職之查催及稽核事項。11.人事資料、刊物之保
    管事項。12.員工之考績考核及表彰獎懲事項。13.員工之差
    假勤惰之考查及值勤事項。 14.退休、退職、撫卹、救濟案
    件之查擬及核簽事項。 15.各種補助及實物配給之核簽事項
    。 16.獎懲送審及考核、考成之登記暨職員錄報表編造事項
    。17.員工訓練及福利事業與自強活動之規劃事項。18.本會
    民防業務之執行配合事項。19.人事調查及統計事項。20.員
    工保證人之調查、對保及保證書之保管事項。 21.員工動員
    月會之之召集事項。22.證明文件之核發事項。23.配合辦理
    約僱、聘用人員之會簽擬報事項。 24.其他有關人事事項。
    25. 會長交辦事項。」，另依卷附臺中農田水利會分層負責
    明細表所載，被告蕭武臺之職務範圍為：「1.灌溉計畫。2.
    用水管理。3.區域及灌溉排水規劃。4.灌溉地管理。5.水權
    登記。6.灌溉水質監視。7.建造物使用管理。8.灌溉技術之
    實驗及研究報告。9.灌溉資料管理使用。10.協辦業務。11.
    有關灌溉管理法規等業務之審核」，有臺灣省石門農田水利
    會辦事細則暨分層負責明細表、臺灣省南投農田水利會辦事
    細則（七十一年十二月頒訂）及臺中農田水利會分層負責明
    細表影本各乙份在卷可參，是被告戴煜、丙○○及蕭武臺雖
    擔任上揭職務，惟渠等主管或監督之事務範圍並未包括工程
    之設計、預算書之編製，暨工程招標等業務，此臺中水利會
    函覆原審法院亦稱被告蕭武臺主管之職務範圍並不包括工程
    之設計、預算書之編製，暨工程招標等業務，有該會八十四
    年三月十六日（八四）中水利人字第００二四五七號函在卷
    可參（見原審卷被告辯護人答辯書狀卷（一）第二一二至第
    二一四頁），另依被告丙○○提出之臺灣省南投水利會九十
    三年六月二十四日九三投農水管字第０九三０三三四五號函
    稱：附表編號九及十之工程設計、招標（發包）及相關業務
    主辦人係分別為副工程師兼灌溉股股長彭福騰及助理管理師
    間灌溉股股長李德福等語，有該函影本在卷可參（見本院上
    更（一）卷被告辯護人辯護狀卷第七八頁、第七九頁），而
    依系爭附表編號三、四、九、十、十三、十四及十五之水利
    工程之工程預算書上所載，其中附表編號三、四之工程預算
    書係由張國強所編製，而編號十之工程預算書由李德福所編
    製，又編號十三、十四及十五之工程預算書則分別由謝哲雄
    、宋木樹及朱明輝所編製，有各該工程之工程預算書影本乙
    份附卷可參（附於本院上更（二）卷被告辯護人答辯書狀卷
    內），則被告戴煜、丙○○及蕭武臺既未負責上揭工程之預
    算書編製，渠等又有何委託同案被告莊旭楨代為編製工程預
    算書之可言，是被告戴煜、丙○○及蕭武臺於調查局北機組
    詢問時供稱有請莊旭楨代為製作工程預算書云云，暨同案被
    告莊旭楨於調查局北機組詢問時供稱有幫戴煜、丙○○及蕭
    武臺製作工程預算書云云，是否與事實相符，非無可疑，而
    系爭工程預算書係分別由張國強、李德福、謝哲雄、宋木樹
    及朱明輝所編製，依同案被告莊旭楨所述，其並無與張國強
    、李德福、謝哲雄、宋木樹及朱明輝等人有何接觸，並謀議
    由其代為編製工程預算書，以便其得以事先知悉系爭工程之
    大致底標，參與投標時得以順利標得該等工程，公訴人亦未
    提出具體證據指述張國強、李德福、謝哲雄、宋木樹及朱明
    輝如何委由同案被告莊旭楨代為編製工程預算書而為圖利犯
    行，是縱被告戴煜、丙○○及蕭武臺供承曾交付製作工程預
    算書相關資料給張國強、李德福、謝哲雄、宋木樹及朱明輝
    等人，惟並無何積極證據足資證明承辦系爭工程預算書編製
    之張國強、李德福、謝哲雄、宋木樹及朱明輝等人有何圖利
    得昱公司莊旭楨之犯行，被告戴煜、丙○○及蕭武臺自無與
    張國強、李德福、謝哲雄、宋木樹及朱明輝共同圖利得昱公
    司莊旭楨之可言。又依卷附上揭工程之開標紀錄表所載，其
    中附表編號三、四所示工程之開標係由張國強主持，而編號
    九、十之工程由郭秋露主持，而編號十三、十四、十五之工
    程則由宋孟仁主持，有各該工程之開標紀錄表附卷可稽（附
    於同上卷），被告戴煜、丙○○及蕭武臺並非主持或監督開
    標之人，而工程之招標復非被告戴煜、丙○○及蕭武臺所職
    掌之職務，並不負責審核參與投標廠商之資格、決定開標程
    序之進行，暨由何廠商得標等事務，且系爭工程係以通訊投
    標方式為之，並於開標當日始行當眾啟封標單，被告戴煜、
    丙○○及蕭武臺並無從事先知悉實際投標廠商，且渠等復非
    主持開標程序，又從何於招標過程中得以認定參與投標廠商
    均為同案被告莊旭楨所掌控，其中並除得昱公司外，另參與
    投標廠商均屬陪標性質，而有圖利得昱公司莊旭楨之情事；
    況查公訴意旨並未具體指訴該等主管系爭工程招標業務之承
    辦人如何圖利得昱公司莊旭楨，被告丙○○、戴煜及蕭武臺
    又從何與該負責承辦招標業務之人員，藉系爭工程招標過程
    中共同圖利得昱公司莊旭楨。
    依上所述，被告戴煜、丙○○及蕭武臺並非主管或監督系爭
    工程預算書之編製，亦未參加系爭工程之招標或開標業務，
    自無委由同案被告莊旭楨製作工程預算書及單價分析表，圖
    使同案被告莊旭楨經營之得昱公司得以事先知悉大致底價，
    以便日後參與投標時得以順利標得該等工程，而圖利得昱公
    司莊旭楨，是被告戴煜、丙○○及蕭武臺所辯各節，應堪採
    信。
(三)訊據被告甲○○矢口否認有前述公訴人指訴之圖利犯行，被
    告甲○○辯稱：本件工程之發包係由嘉義給水廠的人負責，
    伊僅負責操作機器，並未參與此項工程之任何作業，預算書
    是林茂傳找伊蓋章，伊僅係代江耀輝蓋章，亦無參與工程招
    標過程等語，查附表編號十六所示工程之預算書係以被告甲○○名義所編製，有該工程預算書影本在卷可參，又同案被
    告莊旭楨於調查局北機組詢問時亦供稱：甲○○有委託伊製
    作工程預算書，而伊在製作前並被通知至工程現場勘查，由
    伊預估費用，經其認可後，伊再編製工程預算書供其陳核並
    訂定底價等語在卷，惟查被告甲○○於調查局北機組詢問時
    及偵審中始終未據供承有委由同案被告莊旭楨代為製作工程
    預算書及單價分析表之情事，而依卷附臺灣省自來水公司第
    五區管理處職掌表所載，被告甲○○係擔任自來水公司嘉義
    給水廠技術士，其職務範圍為：「1.層別沈陷測量、水平變
    位測量。2.電氣式水壓計測量、氣壓式水壓計測量。（孔隙
    水壓測量）3.水文氣象儀器操作、管理與維護、水庫電腦營
    運管理系統管理與維護。4.水庫滲流暨民用井觀測。5.監視
    系統操作管理與維護。6.廣播系統操作管理與維護。」，是
    被告甲○○雖擔任上揭職務，惟其主管或監督之職務範圍並
    未包括工程之設計、預算書之編製，暨工程招標等業務，此
    並經臺灣自來水公司第五區管理處函覆原審法院稱被告甲○○並未參與系爭工程之發包及招標業務，有該處八十四年三
    月十八日台水五區人字第二八一四號函在卷可參（見原審卷
    被告辯護人答辯書狀卷（一）第二一五頁），被告甲○○並
    供稱系爭工程預算書係由林茂傳負責製作，而林茂傳要找江
    耀輝在擬好的資料簽辦欄上蓋章時，江耀輝不在，始由伊代
    理而已等語，而證人即嘉義給水廠技術士林茂傳於原審法院
    審理中證稱：本件工程是伊負責發包，並由伊找廠商比價，
    驗收由廠長指派江耀輝為監工，甲○○所提出本件工程預算
    書、單價分析表等資料，廠長叫伊照仁義潭提出來的資料重
    新抄寫等語（見原審卷（二）第二四四頁），茲查系爭附表
    編號十六所示工程之預算書若係由被告甲○○負責編製，證
    人林茂傳又何須依廠長指示重新編製，至被告甲○○基於其
    所工作之嘉義給水廠所需使用之附表編號十六所示工程，將
    其蒐集而來之相關資料交予承辦人林茂傳，至於證人林茂傳
    如何編製系爭工程預算書，實非被告甲○○所得置喙，嗣被
    告甲○○復未參與系爭工程之招標或開標業務，則被告甲○○既非系爭工程之承辦人，並無委由同案被告莊旭楨代為編
    製工程預算書之事實，復未參與系爭工程之比價，其又從何
    圖利經比價而得標之得昱公司莊旭楨，且查公訴意旨並未具
    體指訴該等主管系爭工程招標業務之承辦人如何圖利得昱公
    司莊旭楨，被告甲○○又從何與該負責承辦招標業務之人員
    ，藉系爭工程招標過程中共同圖利得昱公司莊旭楨，是尚難
    因被告甲○○依工程預算書作業編製流程而在其上蓋章，嗣
    系爭工程由得昱公司得標，即遽認被告甲○○有圖利得昱公
    司莊旭楨之犯行，被告甲○○上揭所辯並無圖利犯行，堪予
    採信。
(四)訊據被告子○○及丑○○均矢口否認有前揭公訴人指訴之圖
    利犯行，被告子○○辯稱：伊只有請求得昱公司提供資料，
    而將資料交給丑○○編製工程預算書，陳由上級核定底價，
    並無參與招標等語，被告丑○○則辯稱：伊本身因學養不足
    ，僅負責資料之彙整及行政業務文書作業，並無編製工程預
    算書，亦無參與工程之招標等語，查附表編號十七至二五所
    示工程之預算書係以被告丑○○名義所編製，有該等工程預
    算書影本在卷可參，而被告丑○○於調查局北機組詢問時供
    稱於製作工程預算書時，依得昱公司所提供之工程預算書明
    細表、單價分析表等資料，據以製作工程預算書後陳報上級
    核定底價云云，而被告子○○於調查局北機組詢問時亦供稱
    ：系爭工程之工程預算書、預算書明細表、單價分析表及相
    關設計圖表等資料都是由得昱公司所製作，並填寫工程預估
    經費送交本會參考，本會承辦人再參酌該等資料製作工程預
    算書陳報上級云云，又同案被告莊旭楨於調查局北機組詢問
    時亦供稱：子○○有委託伊製作工程預算書，而伊在製作前
    並被通知至工程現場勘查，由伊預估費用，經認可後，伊再
    編製工程預算書供其陳核並訂定底價等語在卷，惟查被告子
    ○○及丑○○分別擔任臺灣省苗栗農田水利會管理組灌溉股
    股長及管理員，而依臺灣省苗栗農田水利會分層負責辦事明
    細表所載，灌溉股之業務範圍為：「1.灌溉用水管理。2.灌
    溉秩序維護。3.灌溉渠道維護與管理。4.灌溉地籍管理。5.
    灌溉配合作業。」，有臺灣省苗栗農田水利會分層負責辦事
    明細表影本乙份在卷可參，被告子○○及丑○○所主管或監
    督之事務範圍並未包括工程之設計、預算書之編製，暨工程
    招標等業務，此經原審法院函詢臺灣苗栗農田水利會，案發
    時被告子○○及丑○○究係擔任何職務、業務範圍為何、有
    無參與附表編號十七至二五所示工程之招標、發包或相關業
    務等事項，亦經該會函覆稱：有關工程（即附表編號十七至
    二五所示工程）之設計、預算編製、審核、招標、發包等，
    非屬丑○○及子○○職權等語，有該會八十四年三月十六日
    八四苗農水人字第一０九０一號函附卷可參（見原審卷被告
    辯護人答辯書狀卷（二）第二一七頁），而查被告丑○○於
    調查局北機組詢問時及偵審中始終未據供承有委由同案被告
    莊旭楨代為製作工程預算書及單價分析表之情事，而同案被
    告莊旭楨亦未據供述有代被告丑○○編製工程預算書之情事
    ，則被告丑○○既與同案被告莊旭楨無何接觸，其又如何謀
    議圖利得昱公司莊旭楨，被告丑○○於本院本審準備程序時
    並供稱：子○○將系爭工程詢價、訪價之資料彙整交給伊，
    伊再依照訪價結果加以製作工程預算書及單價分析表等語，
    此為被告子○○所不否認，並於本院本審準備程序時亦供稱
    ：因水利會當時無專業人員，系爭工程是我們單位灌溉股所
    需的，主管就指示我們去辦理，而由丑○○承辦，伊就協助
    丑○○蒐集資料，因而向莊旭楨詢價而交付丑○○等語（均
    見本院上更（一）卷（一）九十三年五月十四日準備程序筆
    錄、卷（二）八月十九日準備程序筆錄），而查系爭工程均
    屬高科技電子、電腦專業工程，臺灣省苗栗農田水利會因無
    具有此類設施之專業人才，足以擔任辦理設計及預算編制工
    作，但為執行農委會、省水利局核定計劃業務，由該會管理
    組灌溉股負責詢價，依廠商提送報價資料，並參考農業工程
    研究中心報告內載之有關單價，並送請農工中心陳獻博士協
    助審查，再送請省水利局審核通過後依此編列預算，簽請上
    級核定發包等情，亦有上揭臺灣省苗栗農田水利會函在卷可
    參，而公務員向相關廠商詢價或委請代擬單價分析表、工程
    預算書，是否違反規定，經原審法院向行政院公共工程委員
    會查詢，據該委員會函覆稱：公務員於工程招標程序前，向
    相關廠商查訪資料、詢價，再據以編列工程預算書、單價分
    析表，符合公務員服務法第七條、審計法施行細則第五十五
    條、稽察條例第七條規定，惟不得利用視察調查等機會收受
    餽贈、接受招待或享受其他不正利益，暨嚴守預估底價，至
    非依規定辦理委託，而由廠商提供之預算書、分析表應屬查
    訪、詢價以當為編製預算之參考資料，應由公務員專業考量
    製作單價分析表編製預算書，再逐級呈送上級核定等語，有
    該會九十年五月二十四日（九十）工程術字第九００一九五
    八三號函檢附該會技術委員會鑑定書附卷可稽（見原審卷（
    六）第一頁至第五頁），是被告子○○因負責系爭工程之詢
    價而向得昱公司莊旭楨查訪工程所需之資料，係屬詢價之範
    疇，僅供編製工程預算之參考資料，嗣被告子○○將詢價蒐
    集而來之資料交由被告丑○○據以編製工程預算，而被告丑
    ○○如何編製工程預算及單價，被告子○○並未參與，是被
    告子○○顯如上揭臺灣省苗栗農田水利會函所載並非負責系
    爭工程預算書之編製，至被告丑○○將編製之系爭工程預算
    陳送上級，爾後上級究如何核定並訂定底價，則非被告丑○○所得與聞，而依上所述，被告子○○及丑○○並未參與系
    爭工程招標業務，且系爭工程既係以通訊投標方式為之，並
    於開標當日始行當眾啟封標單，被告子○○及丑○○既未承
    辦系爭工程之招標業務，又不負責參與審核投標廠商之資格
    ，實難事先即獲知實際投標廠商，並認定其中之投標廠商僅
    屬陪標性質，且依上揭臺灣省苗栗農田水利會函說明工程開
    標由總幹事主持，被告子○○及丑○○復非主管或監督開標
    之人，並無權決定當日開標程序之進行及是否由何廠商得標
    ，又從何圖利投標之廠商，縱其中確有陪標之情事，亦非被
    告子○○及丑○○所得知悉，是被告子○○雖就系爭工程向
    同案被告莊旭楨詢價，並由莊旭楨提供系爭工程之估價資料
    ，以供被告丑○○據以編製系爭工程之預算，惟被告子○○
    、丑○○並不負責系爭工程底價之訂定，亦不負責系爭工程
    之招標，實難於系爭工程招標過程中藉以掩飾莊旭楨經營之
    得昱公司當因而得標，是難認被告子○○於向同案被告莊旭
    楨詢價時即有藉以圖利得昱公司之犯意，況查附表編號二一
    、二三、二五所示工程之投標廠商，除有公訴人所指述由同
    案被告莊旭楨藉以參與投標之得昱公司、松興公司及台禹公
    司外，尚有聯雍公司及亞衡公司，此顯非如公訴意旨所指訴
    同案被告莊旭楨於投標時，除以得昱公司參與投標外，另以
    其他二家公司陪標，以掩飾得昱公司得標，而圖利得昱公司
    莊旭楨，是尚難因被告丑○○於工程預算書上蓋章，暨被告
    子○○就系爭工程向同案被告莊旭楨詢價，嗣系爭工程均由
    得昱公司得標，即遽認被告子○○及丑○○有圖利得昱公司
    莊旭楨之犯行，被告子○○及丑○○上揭所辯並無圖利犯行
    ，應堪採信。
(五)至同案被告莊旭楨雖於調查局北機組詢問時指述被告子○○
    於八十二年二月三日，即得昱公司承包附表編號十七至二十
    之四項工程後，收受莊旭楨致贈之現金二十萬元，而證人即
    莊旭楨之妻王全儀於調查局北機組調查時亦證述：莊旭楨有
    金佑涉有於承辦各該水利工程時，違背職務收受賄賂之犯行
    ，而判處被告子○○罪刑，惟被告子○○此部分犯行，經檢
    察官偵查結果認罪嫌尚屬不足，而於起訴書載明因與上揭起
    訴之事實具有裁判上一罪關係，故不另為起訴之處分，是被
    告子○○此部分犯行，顯未據公訴人起訴，且公訴人起訴之
    被告子○○犯罪事實既經本院判決無罪，自無從就此被告子
    ○○是否涉有收受賄賂犯行予以審理，附此敘明。
    綜上所述，被告戴煜、丙○○、蕭武臺、甲○○、子○○及
    丑○○雖分別擔任上揭水利會之灌溉股股長、管理員、人事
    主任或自來水公司技術士等職務，惟就附表編號三、四、九
    、十、十三至二五所示工程之工程預算書編製及招標業務，
    並非屬渠等主管或監督之職務，自無涉犯主管或監督職務而
    直接圖利他人之犯行，且並查無何積極證據足資證明被告戴
    煜、丙○○、蕭武臺、甲○○、子○○及丑○○有與主管或
    監督該等工程職務之人員，於編製工程預算書、單價分析表
    及招標過程中有何犯意聯絡或行為分擔，而應依刑法第三十
    一條第一項規定論以共犯。至公訴意旨係以被告戴煜、丙○○、蕭武臺、甲○○、子○○及丑○○分別於承辦其等所屬
    水利單位如上述之工程時，未依規定製作工程預算書、單價
    分析表，而逕委由同案被告莊旭楨代為製作各該工程之預算
    書明細表及單價分析表，交由渠等稍微修改價款後，即憑以
    發包招標，並因而使同案被告莊旭楨經營之得昱公司順利得
    標，而以被告戴煜、丙○○、蕭武臺、甲○○、子○○及丑
    ○○所為，係涉犯對主管或監督之事務直接圖利罪，惟被告
    戴煜、丙○○、蕭武臺、甲○○、子○○及丑○○此部分犯
    行尚屬不能證明，至被告戴煜、丙○○、蕭武臺、甲○○、
    子○○及丑○○是否另涉犯對非主管或監督之事務圖利罪，
    此與公訴人起訴之基本犯罪事實不同，本院自無從變更起訴
    法條就此事實予以審理，被告戴煜、丙○○、蕭武臺、甲○○、子○○及丑○○是否另涉有對非主管或監督之事務圖利
    犯行，應由檢察官另行處理，附此敘明。
十、被告乙○○及壬○○部分：
(一)訊據被告乙○○及壬○○供承分別擔任北基水利會助理管理
    員及雲林水利會副管理師時，有於附表編號五、六、二十六
    、二十七及二十八各所示時間承辦該等工程，負責編製工程
    預算書及單價分析表，嗣該等工程並由同案被告莊旭楨經營
    之得昱公司得標施作等事實，惟均矢口否認有圖利得昱公司
    莊旭楨之犯行，被告乙○○辯稱：伊之前在莊旭楨公司工作
    過，系爭工程預算書是伊自行編製的，伊只是有向莊旭楨請
    教工程預算書之編製，且伊是外站人員，所以並未參與工程
    投開標作業流程等語，而被告壬○○辯稱：伊有三十多年水
    利工程經驗，有能力設計工程預算書，從未向莊旭楨拿過資
    料，都是由伊自行設計的，設計後就送到會裡，而其他工程
    招標及發包作業是工務組承辦的，伊並未參與等語，並有被
    告乙○○及壬○○編製附表編號五、六、二十六、二十七及
    二十八之工程預算書及單價分析表影本在卷可考，而依北基
    水利會淡水工作站執掌表所載，被告乙○○之職務範圍為：
    「1.歲修工程之調查設計與監工。2.工程用地征夠資料之提
    供。3.工程用地及監工之管理。4.工程竣工之會驗及接管。
    5.小額工程竣工之驗收簽核。6.水利機能之改善灌溉技術實
    驗調查。7.其他協助工程之調查報告。8.新興復舊改善工程
    之擬議。9.養護搶修工程之執行。 10.渠道灌溉消耗水量之
    觀測調查統計報告。 11.災害工程查報。」，暨依臺灣省雲
    林水利會分層明細表及辦事細則所載，被告壬○○之職務範
    圍為：「1.關於本會水權資料之建立及登記勘查事項。2.關
    於取水、送水、分水之管理與調節計畫事項。3.關於水源分
    水工作調查報告及執行事項。4.關於水源圳路（濁水溪、清
    水溪及攔河壩導水路幹線及放水路暨機電設備等）附屬物遙
    控設備等巡防及及保養事項。5.關於氣象、雨量、水文之調
    查、觀測統計報告事項。6.關於水利妨害糾紛處理事項。7.
    關於防汎搶救之計畫事項。8.關於橋樑及其他協助工程之調
    查報告事項。9.關於工程經濟及工程折舊之調查統計報告事
    項。10.關於工作站有關本股業務之督導事項。11.關於配合
    區域水利工程及機能之改善調查報告事項。 12.關於水源及
    其他改善災害修復舊養護歲修及房屋修繕等工程之左列事項
    ：（1）工程之調查測量設計與初核事項（2）工程招標訂約
    取保公證事項 （3）工程之年度計畫與預算及竣工之結算報
    告事項 （4）工程之施工與督導及推進事項」，有北基水利
    會淡水工作站執掌表及臺灣省雲林水利會分層明細表及辦事
    細則影本各乙份在卷可參，固堪認被告乙○○及壬○○編製
    附表編號五、六及二十六、二十七、二十八所示工程之預算
    書及單價分析表係分別屬被告乙○○及壬○○之承辦業務範
    圍，而公訴意旨雖指述該等工程之工程預算書及單價分析表
    係由被告乙○○及壬○○委請同案被告莊旭楨代為編製，同
    案被告莊旭楨於調查局北機組詢問時亦供認被告乙○○及壬○○有委託其編製工程預算書云云，惟被告乙○○及壬○○
    於調查局北機組詢問時及偵審時始終否認有委託同案被告莊
    旭楨編製工程預算書之情事，被告乙○○並於調查局北機組
    詢問時即供稱工程預算書及相關圖表都是伊獨立完成，僅有
    在工程技術上如何安裝機器、運作及施工向莊旭楨請教等語
    （見偵字第一九九九二號偵查卷第三頁背面），嗣於偵查中
    復供稱製作預算書時向莊旭楨請教機器運轉流程，以達到最
    少錢最高功能等語（見偵字第一九九九二號偵查卷第十九頁
    正面），而同案被告莊旭楨於偵查時亦供稱乙○○並無委託
    伊編製工程預算書，只是問伊少數機種機器的價格等語（見
    偵字第一九九九二號偵查卷第三一頁背面），而查被告乙○○於七十五年九月至七十七年十一月間曾任職同案被告莊旭
    楨經營之得昱公司工務部門，其工作項目包括施工估價、零
    件採購等，有得昱公司出具之被告乙○○就職證明影本乙紙
    在卷可參（見本院上更（二）卷被告辯護人答辯書狀卷第二
    ０九頁），足見被告乙○○非無能力編製附表編號五、六所
    示工程之預算書及單價分析表，而被告乙○○因之前任職於
    得昱公司，因而於編製工程預算書時，向該公司查詢相關資
    料，亦屬情理之常，至被告壬○○於調查局北機組詢問時供
    稱：伊係先自行製作預算書底稿後交得昱公司估價，得昱公
    司估價完後再交給伊，後來工程部份項目要刪除，伊有將情
    形告訴得昱公司鄭明洲，再請他重編底價給伊參考，並無委
    託莊旭楨編製工程預算書，得昱公司能以接近底價的價錢得
    標可能是因為伊曾請得昱公司估價等語（見偵字第一九九三
    號偵查卷八十三年九月六日調查筆錄），嗣於偵查時亦供稱
    向莊旭楨詢價並自行製作工程預算書等語（見同上偵查卷第
    七九頁背面），被告壬○○並提出其之前為雲林農田水利會
    戶及辯護人於九十三年九月九日所提出之辯護意旨狀附之證
    物五），又被告乙○○及壬○○並提出渠等就各該工程編製
    之工程預算書原稿在卷可參（見原審卷（七）第二０八頁、
    卷（八）第三一四頁及卷（九）第九二頁至第一二四頁），
    而依證人即財團法人農業工程研究中心（下稱農工中心）陳
    獻博士於原審法院審理時到庭證稱：雲林、北基水利會有能
    力製作相關工程預算書等語（見原審卷（二）第一四九頁背
    面），而臺灣省水利局為考量其所屬單位營繕等業務有關工
    程材料之供給，施工品質及充分發揮靈活調度功能，多以集
    中籌統採購供應，並為利其所屬工程處編列預算，均由該局
    依據購案合約單價編製供給材料價格表供參，如有調整亦隨
    時函知，而有關工程預算書內單價分析表之編製，並制訂「
    水利工程工資、工率分析手冊」分析編製，至若有特殊工法
    或較不常用之單價分析表於該手冊未編列者，則由各工程預
    算書編製者自行蒐集相關資訊據以編製等情，有該局八十四
    年四月十八日八四水設字第ＡＺ○○○○○○○○○號函在
    卷可參（見原審卷（二）第一三九頁、第一四０頁），而依
    被告壬○○提出之「遙測系統設備」工程分項單價預算比較
    表，被告壬○○就系爭工程之遙測系統設備所編製之預算及
    單價，經與農工中心及臺灣省水利局所擬訂之預算金額比較
    係屬最低者，甚且就同一單項有差距達數十萬元者，被告壬○○若有與莊旭楨謀議，共同藉編製系爭工程預算之機圖利
    得昱公司莊旭楨，何以未以較高之價額編製系爭工程預算書
    及單價分析表，以圖利得昱公司莊旭楨，另查水利工程係屬
    高科技電子、電腦專業工程，為求編製合理之價額，被告乙○○及壬○○因而向得昱公司等廠商查訪、詢價，而此依上
    揭行政院公共工程委員會函示內容，此由得昱公司提供之預
    算書、分析表，僅屬查訪、詢價之性質，自得據為編製工程
    預算之參考資料，被告乙○○及壬○○因而據以編製工程預
    算書及單價分析表陳送上級核定底價，並無何不合，尚難僅
    因被告乙○○及壬○○於編製工程預算書及單價分析表前曾
    向得昱公司或莊旭楨查訪、詢價，嗣系爭工程並由得昱公司
    得標施作，即遽認被告乙○○及壬○○有圖利得昱公司莊旭
    楨之意圖。
(二)又被告乙○○及壬○○並不負責各該水利會水利工程招標業
    務，而依系爭工程之開標紀錄表所載，被告乙○○及壬○○
    均非主持或監督開標之人，有各該工程開標紀錄表影本在卷
    可參，被告乙○○及壬○○實無權決定開標程序之進行及應
    由何廠商得標，而其中是否有陪標之情事，亦非被告乙○○
    及壬○○所得與聞，且查系爭工程係以通訊投標方式為之，
    並於開標當日始行當眾啟封標單，被告乙○○及壬○○既未
    承辦系爭工程之招標業務，又不負責參與審核投標廠商之資
    格，又從何於系爭工程招標過程中藉以掩飾莊旭楨經營之得
    昱公司當因而得標，且被告乙○○及壬○○編製工程預算書
    及單價分析表陳報上級，至上級及水利局究如何核定底價，
    被告乙○○及壬○○並未與聞，則被告乙○○及壬○○自無
    從事先知悉廠商投標情形及工程底價，而預為告知莊旭楨，
    且查公訴意旨並未具體指訴該等主管系爭工程招標業務之承
    辦人如何圖利得昱公司莊旭楨，被告乙○○及壬○○又從何
    與該負責承辦招標業務之人員，藉系爭工程招標過程中共同
    圖利得昱公司莊旭楨，況查附表編號二七所示工程之投標廠
    商，除有公訴人所指述由同案被告莊旭楨藉以參與投標之得
    昱公司、松興公司及台禹公司外，尚有聯雍公司，此顯非如
    公訴意旨所指訴同案被告莊旭楨於投標時，除以得昱公司參
    與投標外，另以其他二家公司陪標，以掩飾得昱公司得標，
    而圖利得昱公司莊旭楨，依上所述，被告乙○○及壬○○上
    揭所辯並無圖利犯行，應堪採信。
    綜上所述，並查無何積極證據足資證明被告子○○、丑○○
    、戊○○、己○○、戴煜、丙○○、蕭武臺、甲○○、乙○○及壬○○有公訴人指訴之對於主管或監督之事務直接圖利
    犯行，而被告己○○亦無右述對於違背職務之行為收受不正
    利益之犯行，被告子○○、丑○○、戊○○、己○○、戴煜
    、丙○○、蕭武臺、甲○○、乙○○及壬○○犯罪尚屬不能
    證明，原審因而以不能證明被告子○○、丑○○、戊○○、
    己○○、戴煜、丙○○、蕭武臺、甲○○、乙○○及壬○○
    犯罪，而為被告子○○、丑○○、戊○○、己○○、戴煜、
    丙○○、蕭武臺、甲○○、乙○○及壬○○無罪之諭知，經
    核並無不合，檢察官上訴意旨猶持陳詞以同案被告莊旭楨於
    調查局北機組之供述，及被告子○○、丑○○、戊○○、己○○、戴煜、丙○○、蕭武臺、甲○○、乙○○及壬○○等
    人或負責系爭工程工程預算書之編製，或在工程預算書或開
    標紀錄表上列名，或被告己○○曾與同案被告莊旭楨一同前
    往大陸旅遊等，而認被告子○○、丑○○、戊○○、己○○
    、戴煜、丙○○、蕭武臺、甲○○、乙○○及壬○○應負上
    述罪責，然依前所述，尚難認有理由，檢察官此部分上訴，
    應予駁回。
據上論斷，應依刑事訴訟法第三百六十八條、第三百六十九條第
一項前段、第三百六十四條、第二百九十九條第一項前段，八十
五年十月二十三日修正前即八十一年七月十七日修正之貪污治罪
條例第六條第一項第四款、第八條後段、第十六條，刑法第十一
條前段、第二條第一項但書、第五十六條、第一百三十二條第一
項、第五十五條、第三十七條第二項，判決如主文。
本案經檢察官鄭富銘到庭執行職務。
中　　　華　　　民　　　國 　94 　年 　2 　月  　4　　日
            臺灣高等法院刑事第八庭
                            審判長法  官　吳　敦
                                  法  官  沈宜生
                                  法  官  張傳栗
以上正本證明與原本無異。
如不服本判決，應於收受送達後十日內向本院提出上訴書狀，其
未敘述上訴之理由者並得於提起上訴後十日內向本院補提理由書
（均須按他造當事人之人數附繕本）。
                                  書記官　秦慧榮
中　　華　　民　　國　　94　　年　　2 　　月　　4 　　日
附錄：本案論罪科刑法條全文
八十五年十月二十三日修正前即八十一年七月十七日修正之貪污
治罪條例第六條第一項第四款：
有左列行為之一者，處五年以上有期徒刑，得併科新臺幣一百萬
元以下罰金：
四　對於主管或監督之事務，直接或間接圖利者。
附表：
┌─┬───┬──┬───────┬───────┬────┬───┬────┬────┐
│編│採  購│時間│工  程  名  稱│工程預算表總價│核定底價│得標價│投標廠商│得標廠商│
│號│單  位│    │              │編製人/設計人 │        │      │        │        │
├─┼───┼──┼───────┼───────┼────┼───┼────┼────┤
│１│石岡霸│年│石岡壩閘門開度│3,717,800元   │3,587,20│3,579,│研華公司│得昱公司│
│  │（張鴻│１０月│顯示傳訊設備改│戊○○        │0元     │450元 │松興公司│        │
│  │文）  │    │善工程        │              │        │      │得昱公司│        │
├─┼───┼──┼───────┼───────┼────┼───┼────┼────┤
│２│石岡壩│年│石岡壩校栗埔白│790,000元     │700,000 │700,0 │松興公司│得昱公司│
│  │（陳正│３月│鹿雨量站電腦輸│己○○        │元      │00元 (│得昱公司│        │
│  │光）  │    │入工程        │              │        │開標最│欣川公司│        │
│  │      │    │              │              │        │低價73│        │        │
│  │      │    │              │              │        │9,200 │        │        │
│  │      │    │              │              │        │元, 經│        │        │
│  │      │    │              │              │        │減價二│        │        │
│  │      │    │              │              │        │次)   │        │        │
├─┼───┼──┼───────┼───────┼────┼───┼────┼────┤
│３│石門水│年│石門大圳水位遙│113,000元     │1,943,60│1,822,│松興公司│得昱公司│
│  │利會  │１月│測系統工程（更│張國強        │0元     │800元 │得昱公司│        │
│  │      │    │新及擴充工程）│              │        │      │儀全公司│        │
├─┼───┼──┼───────┼───────┼────┼───┼────┼────┤
│４│〞    │年│石門大圳水位遙│1,600,000元   │1,522,50│1,518,│得昱公司│得昱公司│
│  │      │３月│測系統工程更新│張國強        │0元     │300元 │巨騰公司│        │
│  │      │    │及擴充工程    │              │        │      │松興公司│        │
├─┼───┼──┼───────┼───────┼────┼───┼────┼────┤
│５│北基水│年│頂中股圳水量自│812,000元     │761,000 │758,10│松興公司│得昱公司│
│  │利會  │２月│動測報系統設施│乙○○        │元      │0元   │得昱公司│        │
│  │      │    │工程          │              │        │      │儀全公司│        │
├─┼───┼──┼───────┼───────┼────┼───┼────┼────┤
│６│〞    │年│二坪圳流量資料│950,000元     │860,000 │848,40│松興公司│得昱公司│
│  │      │月│自動測報系統設│乙○○        │元      │元    │巨騰公司│        │
│  │      │    │施工程        │              │        │      │得昱公司│        │
├─┼───┼──┼───────┼───────┼────┼───┼────┼────┤
│７│屏東水│年│隘寮圳水壩閘門│940,800元     │930,000 │929,00│巨騰公司│得昱公司│
│  │利會  │１月│及各支線水位自│丁○○        │元      │0元   │得昱公司│        │
│  │      │    │動測報系統設施│              │        │      │松興公司│        │
├─┼───┼──┼───────┼───────┼────┼───┼────┼────┤
│８│〞    │年│隘寮圳水位自動│997,500元     │990,000 │990,00│松興公司│得昱公司│
│  │      │３月│測報系統設施  │丁○○        │元      │0元(經│得昱公司│        │
│  │      │    │              │              │        │減價) │儀全公司│        │
├─┼───┼──┼───────┼───────┼────┼───┼────┼────┤
│９│南投水│年│茄荖媽助圳幹線│1,010,000元   │831,900 │819,00│儀全公司│得昱公司│
│  │利會  │２月│水位自動測報系│              │元      │0元   │松興公司│        │
│  │      │    │統設施工程    │              │        │      │得昱公司│        │
├─┼───┼──┼───────┼───────┼────┼───┼────┼────┤
│１│〞    │年│龍泉圳水位自動│1,041,000元   │912,450 │905,00│松興公司│得昱公司│
│０│      │２月│測報系統設施工│李德福        │元      │0元   │巨騰公司│        │
│  │      │    │程            │              │        │      │得昱公司│        │
├─┼───┼──┼───────┼───────┼────┼───┼────┼────┤
│１│彰化水│年│福馬圳進水口水│720,800元     │714,000 │711,90│得昱公司│得昱公司│
│１│利會  │月│位自動測報工程│庚○○        │元      │0元   │松興公司│        │
│  │      │    │              │              │        │      │巨騰公司│        │
├─┼───┼──┼───────┼───────┼────┼───┼────┼────┤
│１│〞    │年│東西圳進水口水│1,004,300元   │997,500 │987,00│巨騰公司│得昱公司│
│２│      │月│位自動測報工程│庚○○        │元      │0元   │雍聯公司│        │
│  │      │    │              │              │        │      │台禹公司│        │
│  │      │    │              │              │        │      │得昱公司│        │
├─┼───┼──┼───────┼───────┼────┼───┼────┼────┤
│１│台中水│年│后里圳六號出口│749,500元     │700,000 │693,00│松興公司│得昱公司│
│３│利會  │６月│測報站施設工程│謝哲雄        │元      │0元   │得昱公司│        │
│  │      │    │              │              │        │      │台禹公司│        │
├─┼───┼──┼───────┼───────┼────┼───┼────┼────┤
│１│〞    │年│泰安測報站施設│2,108,950元   │2,000,00│1,990,│台禹公司│得昱公司│
│４│      │６月│工程          │宋木樹        │0元     │000元 │得昱公司│        │
│  │      │    │              │              │        │      │松興公司│        │
├─┼───┼──┼───────┼───────┼────┼───┼────┼────┤
│１│〞    │年│后里圳五支分水│808,000元     │760,000 │749,70│松興公司│得昱公司│
│５│      │６月│測報站施設工程│朱明輝        │元      │0元   │得昱公司│        │
│  │      │    │              │              │        │      │台禹公司│        │
├─┼───┼──┼───────┼───────┼────┼───┼────┼────┤
│１│嘉義給│年│仁義潭進水位監│197,400元     │197,400 │195,30│松興公司│得昱公司│
│６│水廠  │７月│測機整修工程  │甲○○        │元      │0元   │得昱公司│        │
│  │      │    │              │              │        │      │台禹公司│        │
├─┼───┼──┼───────┼───────┼────┼───┼────┼────┤
│１│苗栗水│年│後龍支圳水尾子│2,447,000元   │2,289,00│2,286,│巨騰公司│得昱公司│
│７│利會  │月│圳水位雨量自動│丑○○        │0元     │900元 │松興公司│        │
│  │      │    │測報系統      │              │        │      │得昱公司│        │
├─┼───┼──┼───────┼───────┼────┼───┼────┼────┤
│１│〞    │年│大埔水庫溢洪道│1,224,000元   │1,142,40│1,142,│松興公司│得昱公司│
│８│      │月│閘門控制設備緊│丑○○        │0元     │400元 │得昱公司│        │
│  │      │    │急改善工程    │              │        │      │巨騰公司│        │
├─┼───┼──┼───────┼───────┼────┼───┼────┼────┤
│１│〞    │年│大埔水庫集水區│900,000元     │853,000 │850,50│松興公司│得昱公司│
│９│      │月│雨量站增設工程│丑○○        │元      │0元   │得昱公司│        │
│  │      │    │              │              │        │      │巨騰公司│        │
├─┼───┼──┼───────┼───────┼────┼───┼────┼────┤
│２│〞    │年│明德水庫集水區│900,00元      │853,000 │850,50│松興公司│得昱公司│
│０│      │月│雨量站增設工程│丑○○        │元      │0元   │巨騰公司│        │
│  │      │    │              │              │        │      │得昱公司│        │
├─┼───┼──┼───────┼───────┼────┼───┼────┼────┤
│２│〞    │年│明德大埔水庫大│3,090,000元   │2,850,0 │2,320,│聯雍公司│得昱公司│
│１│      │１月│壩及洩洪道監視│丑○○        │00元    │000元 │台禹公司│        │
│  │      │    │系統設施工程  │              │        │      │松興公司│        │
├─┼───┼──┼───────┼───────┼────┼───┼────┼────┤
│２│〞    │年│明德水庫水壓式│1,283,000元   │1,210,00│1,188,│台禹公司│得昱公司│
│２│      │月│自計水位計修護│丑○○        │0元     │600元 │得昱公司│        │
│  │      │    │工程          │              │        │      │松興公司│        │
├─┼───┼──┼───────┼───────┼────┼───┼────┼────┤
│２│〞    │年│劍潭水庫水位水│507,000元     │480,000 │477,75│松興公司│儀全公司│
│３│      │１月│量系統擴充及連│丑○○        │元      │0元   │亞衡公司│（起訴書│
│  │      │    │線工程        │              │        │      │儀全公司│誤為得昱│
│  │      │    │              │              │        │      │        │公司）  │
├─┼───┼──┼───────┼───────┼────┼───┼────┼────┤
│２│〞    │年│明德水庫集水區│865,000元     │820,000 │808,50│台禹公司│得昱公司│
│４│      │月│雨量站擴充及連│丑○○        │元      │0元   │松興公司│        │
│  │      │    │線工程        │              │        │      │得昱公司│        │
├─┼───┼──┼───────┼───────┼────┼───┼────┼────┤
│２│〞    │年│田洋圳牛欄肚圳│2,587,200元   │2,390,00│1,950,│得昱公司│得昱公司│
│５│      │１月│水位雨量自動測│丑○○        │0元     │000元 │聯雍公司│        │
│  │      │    │報系統設施工程│              │        │      │台禹公司│        │
├─┼───┼──┼───────┼───────┼────┼───┼────┼────┤
│２│雲林水│年│斗六大圳系遙測│999,500元     │945,000 │940,80│巨騰公司│得昱公司│
│６│利會  │１月│既設系統設施工│壬○○        │元      │0元   │松興公司│        │
│  │      │    │程            │              │        │      │得昱公司│        │
├─┼───┼──┼───────┼───────┼────┼───┼────┼────┤
│２│〞    │年│斗六大圳幹線遙│1,474,000元   │1,394,40│1,381,│聯雍公司│得昱公司│
│７│      │３月│測系統設施擴充│壬○○        │0元     │800元 │得昱公司│        │
│  │      │    │工程          │              │        │      │松興公司│        │
│  │      │    │              │              │        │      │台禹公司│        │
├─┼───┼──┼───────┼───────┼────┼───┼────┼────┤
│２│〞    │年│濁幹線遙測既設│700,000元     │655,200 │653,10│得昱公司│得昱公司│
│８│      │２月│系統設施更新改│壬○○        │元      │0元   │儀全公司│        │
│  │      │    │善工程        │              │        │      │松興公司│        │
└─┴───┴──┴───────┴───────┴────┴───┴────┴────┘
